【裁判字號】    99,竹建簡,2
【裁判日期】    990507
【裁判案由】    給付工程款
【裁判全文】
臺灣新竹地方法院民事簡易判決         99年度竹建簡字第2號
原      告  范朝寶即禎振寶工程行
被      告  和順勢營造有限公司
法定代理人  甲○○
上列當事人間請求給付工程款事件，本院於民國99年4月23日辯
論終結，判決如下﹕
    主      文
原告之訴駁回。
訴訟費用新臺幣壹仟貳佰貳拾元由原告負擔。
    事實及理由
壹、程序事項：
    原告聲請支付命令請求被告應給付新臺幣（下同）112,521
    元及自支付命令送達翌日起至清償日止，按年息5％計算之
    利息，因被告於法定期間內聲明異議而視為起訴，原告嗣以
    民國99年4月13日民事準備書狀(二)將本金部分變更為：被
    告應給付118,146元，係擴張應受判決事項之聲明，且其基
    礎事實同一，核與民事訴訟法第255條第1項第2、3款規定相
    符，自無不可。
貳、實體事項：
一、原告主張：
(一)原告於98年12月間承包被告所發包之新竹市○○街187巷6公
    尺道路之水溝工程與路面工程二部分，並定有合約書各一份
    。原告承作路面工程，其路面碎石級配應由被告自行購置，
    但被告委由原告代購，並以每立方米450元計價，有工程合
    約可證，故自98年12月18日起至同年月23日止，陸續購入總
    計42立方米之級配料，總金額為19,845元（含稅），但路面
    工程施作完竣迄今，經原告數次請款，被告皆置之不理而未
    給付該級配料款。原告除承作前述二項工程外，因被告現場
    監督人員另指示原告派員處理非工程合約內容之現場其他雜
    務，故自98年11月30日起至98年12月29日止，原告連續派遣
    粗工人員及加班、打石工人員處理現場雜務共計96.5人次，
    致生點工款92,676元，但經原告數次請款，亦未有效果。原
    告之工程施作，其機具、人員、材料皆預先支付，始得按施
    工進度依約完成，今被告未依約付款，令原告不堪負擔，為
    此依民法第490條規定，訴請被告給付級配料款及點工款。
(二)被告辯稱已清償，惟原告於99年1月4日委請陳端輝律師請求
    被告給付「新竹市○○街187巷6公尺道路工程」之工程款，
    後經雙方協商並現場勘測與計價後，被告於99年1月20日寄
    交萬泰商業銀行之支票6張（票據號碼：AT0000000至AT0000
    000、AT0000000、AT0000000）予原告，金額共計253,553元
    ，作為支付上開工程之工程款項，此款項乃道路施作部分及
    挖水溝之工程，於被告寄交支票及付款明細說明亦記載「6
    公尺道路工程款」與「湳雅街挖水溝工程」為付款名稱。故
    6張支票皆為支付道路施作及挖水溝之工程款項，並非支付
    另外購置級配料款及點工款，被告稱其所給付者係級配料款
    及點工款，全屬虛言。實則雙方於98年12月30日重新核算被
    告應給付原告之工程款為262,064元（計算式：(挖水溝部分
    145,635元＋路面土方完成50％部分103,950元)*1.05），但
    被告僅以前述支票支付253,553元予原告，尚有不足，原告
    並未計較並交付發票予被告。原告所請求者，非被告所稱之
    工程款，而係前述二項工程之外，由被告另請原告代購之貨
    料款及代請工人之工資等語。
(三)基於前述，並聲明：被告應給付原告118,146元及自支付命
    令送達翌日起至清償日止，按年息5％計算之利息；願供擔
    保，請准依職權宣告假執行。
二、被告則以：
(一)其已結清款項，雙方債權債務不存在。原告請求被告應給付
    級配料款19,845元，此款項被告以萬泰商業銀行新竹分行之
    支票2張（帳號：000000000，票據號碼：AT0000000及AT000
    0000）交付原告，金額分別為9,923元及9,922元，合計為
    19,845元，並已兌現。原告請求被告應給付點工款92,676元
    ，被告亦已結清。此款項被告以萬泰商業銀行新竹分行之支
    票2張（帳號：0000000 00，票據號碼：AT0000000及AT0000
    000）交付原告，金額皆為48,655元，合計為97,310 元，並
    已兌現。原告原請求之金額92,676元乃未含稅之金額，加上
    發票5％即97,310元（計算式：92676*1.05=97309.8 ，四捨
    五入）。
(二)被告已結清級配料款及點工款，有支票影本4張為證，被告
    並向銀行申請上開支票兌現資料，該支票亦進入原告工程行
    之帳戶，因此，原告請求實無理由等語，並聲明：原告之訴
    駁回；被告如受不利益判決，願供擔保免為假執行。
三、兩造間就「新竹市○○街187巷6公尺道路」於98年12月間成
    立承攬關係，由原告為被告承作上開道路之挖水溝與路面工
    程，在施作過程中，原告為被告代購級配料款，花費19,845
    元（已含稅），原告為被告支出點工款，花費97,310元（已
    含稅）；被告已交付原告萬泰商業銀行新竹分行為付款人，
    金額分別為9,923元、9,922元、48,655元、48,655元之支票
    共4張，均已由原告兌領完竣等情，為兩造所不爭執，復有
    工程合約書、原告之級配請款單、估價單5紙、原告之點工
    請款單、統一發票、上開支票正反面影本及萬泰商業銀行兌
    現帳戶資料各4份等文件影本在卷可稽，自堪信為真實。
四、本院之判斷：
    原告主張被告所清償者係上開道路之「工程款」，而非其所
    請求之「級配料款」、「點工款」，被告則抗辯均已清償，
    是本件爭執應在於：原告請求之級配料款、點工款，被告是
    否均已清償？被告交付原告兌領之上開4張支票，是否即清
    償原告請求之級配料款、點工款？茲敘述如下；
(一)原告請求被告給付之級配料款原本係18,900元，加上稅額
    945元（計算式：18900*5％稅率），含稅後金額為19,845元
    ，有原告提出之級配請款單、估價單為據；另原告請求被告
    給付之點工款原本係92,676元，加上稅額4,634元（計算式
    ：92676*5％稅率，小數點以下四捨五入），含稅後金額為
    97,310元，亦有原告提出之點工請款單、統一發票為憑，兩
    者均有清楚明細與計算依據。原告於99年4月13日民事準備
    書狀(二)變更聲明，請求級配料款含稅為20,837元，點工款
    含稅為97,309元云云，然級配料款含稅應係19,845元，原告
    請求之20,837元已係重複計算稅額（計算式：18900*1.05*
    1.05），業經原告於99年4月23日當庭更正；另點工款部分
    ，含稅價額應係97,310元，原告主張點工款97,309元，恐有
    計算錯誤。而被告交付原告兌領之上開4 張支票金額分別為
    ：9,923元、9,922元、48,655元、48,655 元，前2張金額合
    計為19,845元，洽符合原告請求之級配料款；後2張金額合
    計為97,310元，亦洽符合原告請求之點工款，是被告辯稱其
    所給付者，即原告請求之級配料款與點工款，並非無據。
(二)原告主張被告所給付者，係前揭道路工程之「工程款」，而
    非前揭工程以外之級配料款、點工款，並提出大信國際法律
    事務所函及被告寄交原告之支票清單為證。惟觀諸原告提出
    之前揭道路工程合約書第六條記載：「本工程需用路面碎石
    級配由乙方公司（即原告）堆置場之成品為準，10m立方為
    450元整包運至工地現場。由甲方（即被告）工地主任簽單
    為買賣標準，言明請款方式，進度依現場主任協調」等語，
    可知兩造於道路工程契約中已談及道路施作所需級配之買賣
    與計價付款方式，級配料款應屬該道路工程之一部分，僅另
    有計價方式爾，並非如原告主張係道路工程以外之契約。又
    本件道路工程，依該合約書第一條記載施工範圍，包含路面
    破碎、清運、整平等，原告為施作該道路工程內容，自需工
    人實際進行相關工事，則被告辯稱是其會計人員認定級配料
    款、點工款均屬於道路工程之一部分，亦未悖於常情。則被
    告縱於接獲原告委託之大信國際法律事務所函文後，在寄交
    原告之支票清單中記載「工程名稱：新竹市○○街187巷6公
    尺道路工程（工程款）」等字樣，尚難遽論被告所交付原告
    兌領之上開4張支票係為支付原告請求之級配料款與點工款
    以外之其他道路工程款。
(三)再者，原告雖稱被告交付上開4張支票係為給付道路工程之
    「工程款」，惟原告於99年4月23日言詞辯論時，以及於民
    事準備書狀(二)均自承：98年12月30日經雙方重新核算被告
    應給付之道路工程款應為103,950元（不含水溝工程部分，
    即合約書第二條工程總價207,900元之50％），與被告所支
    付上開4張支票總額117,155元（計算式：9922+9923+48655+
    48655）顯然不符，甚且如依原告主張，被告就道路工程之
    工程款更有溢付情形，如此均不合情理，是原告主張被告所
    給付者，係清償道路工程之「工程款」，而非級配料款與點
    工款云云，不足採取。
五、綜上所述，被告已清償原告請求之級配料款、點工款，原告
    再向被告請求付款，為無理由，應予駁回；原告另聲請本院
    依職權宣告假執行，因訴之駁回而失所附麗。併於判決時確
    定原告應負擔之訴訟費用為1,220元。
六、本件事證已臻明確，兩造其餘攻擊防禦方法核與判決結果不
    生影響，爰不予一一贅論。
七、據上論結，本件原告之訴為無理由，依民事訴訟法第78條、
    第87條第1項，判決如主文。
中    華    民    國    99    年    5     月    7     日
                  新竹簡易庭    法  官  梁智賢
以上正本係照原本作成。
如對本判決上訴，須於判決送達後20日內向本院提出上訴狀。
中    華    民    國    99    年    5     月    7     日
                                書記官  黃詩傑

司法院資訊處製作；財團法人民間司法改革基金會備份。
